【裁判字號】    99,輔宣,9
【裁判日期】    990830
【裁判案由】    輔助宣告
【裁判全文】
臺灣臺南地方法院民事裁定               99年度輔宣字第9號
聲  請  人  乙○○○
上列聲請人聲請輔助宣告事件，本院裁定如下：
    主      文
宣告甲○○（男，民國○○年○月○日生，身分證統一編號：Ｚ00000
0000號，住臺南市○○區○○里○○鄰○○路239巷18號）為受輔
助宣告之人。
選定聲請人乙○○○（民國○○年○月○日生，身分證統一編號：Ｚ0
00000000號，住臺南市○○區○○里○○鄰○○路239巷18號）為
受輔助宣告之人甲○○之輔助人。
聲請程序費用由受輔助宣告之人甲○○負擔。
    理    由
一、按對於因精神障礙或其他心智缺陷，致其為意思表示或受意
    思表示，或辨識其意思表示效果之能力，顯有不足者，法院
    得因本人、配偶、四親等內之親屬、最近一年有同居事實之
    其他親屬、檢察官、主管機關或社會福利機構之聲請，為輔
    助之宣告，民法第15條之1第1項定有明文。
二、本件聲請意旨略以：聲請人為甲○○（男，民國68年3月1日
    生，身分證統一編號：Ｚ000000000號，住臺南市○○區○○
    里○○鄰○○路239巷18號）之母親，甲○○自幼兒時期即發
    現有智力障礙之情形，並領有輕度智障身心障礙手冊，甲○
    ○因智能不足，僅能書寫自己及父母姓名，至於其他字句則
    不解其意，意思亦無法表達完整。甲○○就目前生活雖可自
    理，但對於數字、金錢等事物無概念，運算能力不足，無法
    進位到二位數。且對於物品之價值亦無法評估，僅能購買簡
    單、價位低之生活用品，而無法為重要財產之處分、設定負
    擔、買賣、租賃，或為消費借貸、消費寄託、保證、贈與或
    信託等法律行為。又甲○○因理解能力不足，面對複雜之問
    題無法做出正確之判斷，對於事情無法分辨真偽，亦無法辨
    識是否係遭詐騙，是甲○○應無處理自己事務之能力，實有
    聲請輔助宣告以維權益及交易安全之必要，聲請人為此爰依
    法聲請對甲○○為輔助宣告，並選定聲請人為甲○○之輔助
    人等語。
三、經查：
  （一）聲請人係甲○○之母親，業據其提出戶籍謄本1件在卷
        可憑，揆諸上開規定，本件聲請人聲請對甲○○為輔助
        宣告，自屬有據。
  （二）又聲請人主張甲○○為輕度智障者乙節，業據聲請人提
        出中華民國身心障礙手冊影本1件為證，且本院於99年8
        月10日在鑑定人財團法人臺灣省私立臺南仁愛之家附設
        精神療養院醫師施仁雄面前訊問甲○○，甲○○對於本
        院之問話只能回答簡單的問話，計算能力欠佳，又鑑定
        醫師對甲○○為精神鑑定結果認：「一般醫學檢查：個
        案意識清醒，外表呆滯，可以回答簡單的問話，其餘則
        無法回答，日常生活均可自理。精神檢查方面：個案的
        注意力、判斷能力、對人時地的定向感、記憶能力、計
        算能力及抽象思考能力均有部分缺失。並有因心智缺陷
        ，故其為意思表示或受意思表示或辨識其意思表示效果
        之能力顯有不足。鑑定判定：基於受鑑定人有智能障礙
        ，其為意思表示或受意思表示或辨識其意思表示效果之
        能力顯有不足，且接受治療後回復可能性甚低，因而不
        能管理自己財產。結論：可為輔助宣告。」等語，有本
        院99年8月10日訊問筆錄在卷可憑，是聲請人聲請對甲
        ○○為輔助宣告為有理由，應予准許。
四、次查，聲請人乙○○○（41年8月5日生，身分證統一編號：
    Ｚ000000000號，住臺南市○○區○○里○○鄰○○路239巷18
    號）為受輔助宣告之人甲○○之母親，有戶籍謄本1件附卷
    可參，其應能善盡輔助甲○○之責任，聲請人亦向本院表示
    其願擔任受輔助宣告之人甲○○之輔助人，且聲請人之配偶
    即相對人之父親黃基盛亦表示贊同由聲請人擔任受輔助宣告
    之人甲○○之輔助人，本院因認由聲請人乙○○○擔任甲○
    ○之輔助人，最能符合受輔助宣告之人甲○○之最佳利益，
    爰選定聲請人乙○○○為受輔助宣告之人甲○○之輔助人。
五、依民事訴訟法第624條之1第3項、第608條第1項，裁定如主
    文。
中    華    民    國    99    年    8     月    30    日
                  家事法庭    法  官  葉惠玲
正本係照原本作成。
如不服本裁定關於選定輔助人之部分，應於送達後10日內向本院
提出抗告狀，並繳納抗告費新臺幣1千元；其餘關於輔助宣告之
部分，不得抗告。
中    華    民    國    99    年    8     月    30    日
                              書記官  謝麗首

司法院資訊處製作；財團法人民間司法改革基金會備份。
